臺灣高等法院刑事裁定
111年度抗字第305號
抗  告  人
即  受刑人  蘇麟盛

                    籍設新北市○○區○○路00號（新北○○○○○○○○○）

上列抗告人即受刑人因聲請定其應執行刑案件，不服臺灣桃園地
方法院中華民國111年1月27日裁定（110年度聲字第4144號），
提起抗告，本院裁定如下：
    主  文
原裁定撤銷。
蘇麟盛犯如附表所示各罪所處之刑，應執行有期徒刑拾參年捌月
。
    理  由
一、按量刑之輕重，固屬事實審法院得依職權自由裁量之事項，
    惟並非概無法律上之限制，仍應受比例原則及公平原則之限
    制。數罪併罰有二裁判以上宣告多數有期徒刑者，依刑法第
    53條、第51條第5款之規定「於各刑中之最長期以上，各刑
    合併之刑期以下，定其刑期。但不得逾30年。」係採「限制
    加重原則」規範執行刑之法定範圍，為其定刑之外部界限。
    乃因一律將宣告刑累計執行，刑責恐將偏重而過苛，不符現
    代刑事政策及刑罰之社會功能，而有必要透過定應執行刑程
    式，授權法官對被告本身及所犯各罪為總檢視，進行充分而
    不過度之評價，以妥適調整之。又刑法第57條之規定，係針
    對個別犯罪之科刑裁量，明定刑罰原則以及尤應審酌之各款
    事項，以為科刑輕重之標準；至數罪併罰定應執行刑之裁量
    標準，法無明文，然其裁量仍應兼衡罪責相當及特別預防之
    刑罰目的，具體審酌整體犯罪過程之各罪關係（例如各行為
    彼此間之關聯性《數罪間時間、空間、法益之異同性》、所
    侵害法益之專屬性或同一性、數罪對法益侵害之加重效應等
    ）及罪數所反應行為人人格及犯罪傾向等情狀綜合判斷，為
    妥適之裁量，仍有比例原則及公平原則之拘束，倘違背此內
    部界限而濫用其裁量，仍非適法（最高法院104年度台抗字
    第718號裁定意旨參照）。具體而言，於併合處罰酌定執行
    刑時，應視行為人所犯數罪之犯罪類型而定，倘行為人所犯
    數罪屬相同之犯罪類型者（如複數竊盜、施用或販賣毒品等
    ），且行為態樣、手段、動機亦均相似者，於併合處罰時，
    其責任非難重複之程度較高，宜酌定較低之應執行刑。
二、原裁定以抗告人即受刑人蘇麟盛所犯如附表所示各罪，先後
    經法院判處如附表所示之刑確定，且分屬得易科罰金及不得
    易科罰金之罪，經抗告人請求檢察官聲請定應執行刑。原審
    審酌卷附事證，認附表所示各罪，合於併罰之要件，檢察官
    之聲請適當，因而裁定如附表所示罪刑應執行有期徒刑16年
    3月，固非無見。
三、惟查：　　
  ㈠抗告人因犯如附表所示52罪，經本院、臺灣新北地方法院、
    臺灣臺北地方法院、臺灣士林地方法院及原審法院先後判處
    罪刑確定在案，此有各該判決及本院被告前案紀錄表附卷可
    參。其中編號1、8、10、14至17、23至27所示不得易科罰金
    之罪與其餘編號所示得易科罰金之罪，固均合於刑法第50條
    第1項但書之規定，惟抗告人請求檢察官聲請就上開各罪刑
    合併定其應執行刑，此有抗告人出具之調查受刑人是否聲請
    定應執行刑調查表附卷可稽（見臺灣桃園地方檢察署110年
    度執聲字第2791號卷第13頁）。從而原裁定依檢察官之聲請
    ，就附表所示52罪定應執行刑為有期徒刑16年3月，從形式
    上觀察，乃於各刑中之最長期（即編號1、8、10、15、16、
    24至27所示有期徒刑8月之部分）以上、就編號1至24部分前
    定之執行刑（即有期徒刑13年6月）、編號26部分前定之執
    行刑（即有期徒刑1年）、編號27部分前定之執行刑（即有
    期徒刑1年4月）、編號28部分前定之執行刑（即有期徒刑8
    月），加計其他裁判宣告之刑（即編號25部分）之總和（即
    有期徒刑17年2月）以下，定其應執行之刑，雖未逾越刑法
    第51條第5款所定限制。
  ㈡然附表編號3、4所示2罪，均係施用第二級毒品罪，經核俱屬
    沾染毒癮之病患性犯罪；另附表編號2、5、6、9、11至13、
    19、20、22、28所示19罪，均係普通竊盜未遂或既遂罪，附
    表編號1、7、8、10、14至18、22、23至27所示28罪，則均
    係加重竊盜未遂或既遂罪，經核俱屬侵害個人財產法益之犯
    罪，且所得財物價值均非至鉅；而附表編號21所示行使變造
    特種文書共3罪，又皆係為避免行竊遭查獲，故在機車上懸
    掛變造之號牌後，騎乘該車前往附表編號22至24案發現場行
    竊，因而於竊盜之外另犯行使變造特種文書罪。且前述52次
    犯罪時間接近（民國108年6月23日至109年2月3日），各類
    行為態樣、手段及動機相同或類似，責任非難重複程度甚高
    。揆諸前揭說明，應於酌定應執行刑時考量上情並反映於所
    定刑度，俾貫徹罪刑相當原則，以維護公平正義、法律秩序
    之理念及目的。原裁定疏未審酌及此，遽就附表所示罪刑定
    應執行刑為有期徒刑16年3月，難謂符合比例原則、罪刑相
    當原則等內部界限，復未說明其如何審酌整體犯罪過程之各
    罪關係、罪數所反應行為人人格及犯罪傾向等情而為上開酌
    定，所為刑罰裁量職權之行使，自非妥適。抗告意旨指摘原
    裁定不當，為有理由。
  ㈢原裁定既有上開不當，自應予撤銷，為免發回原審法院更行
    裁定，徒增司法資源之耗費，爰自為裁定。檢察官依抗告人
    請求，聲請就附表所示各罪所處之刑，定其應執行刑，於法
    尚無不合，並斟酌抗告人犯罪之情節、行為之期間、次數、
    態樣、手段、動機、侵害法益性質、抗告人之人格及犯罪傾
    向等情，而為整體非難評價，基於罪責相當之要求，在內、
    外部性界限範圍內，適當反應其整體犯罪行為之不法與罪責
    程度、人格特性及對其施以矯正之必要性，定其應執行刑如
    主文第2項所示。
據上論斷，應依刑事訴訟法第413條、第477條第1項，刑法第50
條第2項、第53條、第51條第5款，裁定如主文。
中　　華　　民　　國　　111 　年　　6 　　月　　30　　日
                  刑事第十五庭審判長法　官 陳芃宇
                                    法　官 陳勇松
                                    法　官 曹馨方
以上正本證明與原本無異。
不得再抗告。
                                    書記官 陳雅加
中　　華　　民　　國　　111 　年　　7 　　月　　5 　　日